臺灣高等法院刑事判決　　　　　　　 100年度上訴字第1353號
上　訴　人
即　被　告　簡維宏
選任辯護人　余西鈞律師
上列上訴人因違反槍砲彈藥刀械管制條例案件，不服臺灣臺北地
方法院99年度訴字第1876號，中華民國100年3月24日所為之第一
審判決（起訴案號：臺灣臺北地方法院檢察署99年度偵字第2452
7號），提起上訴，本院判決如下：
    主  文
上訴駁回。
    事  實
一、簡維宏前因傷害案件，經本院以96年度上訴字第4219號判決
    判處有期徒刑1年，減為有期徒刑6月確定，於民國97年2月2
    5日易科罰金執行完畢，詎其仍不知悔改，明知具有殺傷力
    之制式手槍及子彈，屬槍砲彈藥刀械管制條例第4條第1項第
    1款、第2款列管之槍、彈，未經主管機關許可不得非法持有
    寄藏，竟於97年3月初某日，在臺北市松山區○○○路○段39
    號「微風廣場」，受高國祥（於同年4月15日死亡）之託，
    將高國祥交付、置放黑色腰包內之具有殺傷力德國SIG SAUE
    R廠P228型，9mm口徑之制式半自動手槍1支（含彈匣2個）、
    具殺傷力9mm口徑之制式子彈37顆（起訴書記載為39顆，經
    公訴人於原審當庭更正為37顆），攜回藏放於自家倉庫內，
    不依法報繳而予以寄藏，其後簡維宏雖欲聯絡高國祥返還寄
    藏之槍彈，然因得悉高國祥死亡消息，仍繼續將槍彈藏放家
    中倉庫，嗣99年10月21日，因其母親告知將清理倉庫，簡維
    宏自家中倉庫取出，置放黑色腰包內之上開槍彈，藏放於其
    所駕駛車牌號碼2420-QM號自用小客車駕駛座後方處，同日
    晚上11時許駕車行經臺北市○○區○○路、汀州路口，因行
    跡可疑為警攔檢盤查，經簡維宏同意搜索後，當場查獲扣得
    上開制式槍彈，並經警詢問後，簡維宏乃坦承該槍彈為其所
    寄藏，始悉上情。
二、案經臺北市政府警察局文山第二分局報告臺灣臺北地方法院
    檢察署檢察官偵查起訴。
    理  由
一、證據能力部分：
  (一)按被告以外之人於審判外之言詞或書面陳述，除法律有規定
    者外，不得作為證據。刑事訴訟法第159條第1項定有明文。
    該條所謂「法律有規定者」，係指同法第159條之1至第159
    條之5及第206條等規定，有該條文之立法理由可參。又法院
    或檢察官得囑託醫院、學校或其他相當之機關、團體為鑑定
    ，或審查他人之鑑定，並準用第203條至第206條之1之規定
    ，刑事訴訟法第208條第1項亦定有明文。依此，檢察官對於
    偵查中之案件認須實施鑑定者，固應就具體個案，選任鑑定
    人或囑託鑑定機關（團體）為之；但對於司法警察機關調查
    中之案件，或有量大或急迫之情形，為因應實務之現實需求
    ，如檢察官針對該類案件之性質（例如：對於查扣之槍砲彈
    藥必須檢驗有無殺傷力等），認為當然有鑑定之必要者，而
    基於檢察一體原則，得由該管檢察長對於轄區內之案件，以
    事前概括選任鑑定人或囑託鑑定機關（團體）之方式，俾便
    轄區內之司法警察官、司法警察對於調查中之此類案件，得
    即時送請事前已選任之鑑定人或囑託之鑑定機關（團體）實
    施鑑定，該鑑定人或鑑定機關（團體）亦應視同受承辦檢察
    官所選任或囑託而執行鑑定業務，其等出具之書面鑑定報告
    應屬刑事訴訟法第206條所定之傳聞例外，當具有證據能力
    。從而，本案查獲之槍彈經由查獲之警察單位依先前轄區檢
    察署檢察長事前概括選任鑑定機關，即內政部警政署刑事警
    察局（下稱刑事警察局）鑑定，則該鑑定機關所出具之鑑定
    書，自具有證據能力，而得為本案之證據。
  (二)除前揭鑑定書外，被告簡維宏及辯護人對於公訴人所提之證
    據資料，及以下本院作為判斷依據之各項證據資料，均同意
    或不爭執其證據能力（見原審卷第26頁），而審酌該等文書
    作成時之情況亦認為適當，且無不宜作為證據之情事，依刑
    事訴訟法第159條之5規定，均得作為證據。
二、上揭事實，業據被告簡維宏迭於警詢、偵訊、原審及本院審
    理時坦承不諱（見偵查卷第12至16頁、45至49頁、原審卷第
    25頁反面、72頁反面、本院卷第23頁反面），而扣案之手槍
    1支及子彈39顆，經送刑事警察局以檢視法、性能檢驗法、
    試射法、電解腐蝕法、比對顯微鏡法鑑定，結果研判手槍（
    槍枝管制編號0000000000，含彈匣2個）係9mm口徑制式半自
    動手槍，為德國SIG SAUER廠P228型，槍號遭磨滅，經以電
    解腐蝕法重視結果，因磨滅過深無法重現，槍管內具6條右
    旋來復線，擊發功能正常，可供擊發同口徑制式子彈使用，
    認具殺傷力；扣案送鑑之子彈39顆，認均係9mm口徑制式子
    彈，37顆試射可擊發，認均具殺傷力；2顆無法擊發，認不
    具殺傷力等情，有臺北市政府警察局保安警察大隊扣押物品
    目錄表1份、槍枝初步檢視照片6張、刑事警察局99年11月10
    日刑鑑字第0990149426號鑑定書、100年1月3日刑鑑字第099
    0180572號函文各1紙在卷可佐（見偵卷第21至22、26、29至
    31、51至52頁、原審卷第46頁），足認扣案制式手槍、子彈
    37顆確具殺傷力，是被告之任意性自白核與事實相符，堪以
    採信。辯護人雖以本案有槍砲彈藥刀械管制條例第18條減輕
    或免除其刑事由之適用云云。然查，犯本條例之罪自首，並
    報繳其持有之全部槍砲、彈藥、刀械者，減輕或免除其刑；
    其已移轉持有而據實供述全部槍砲、彈藥、刀械之來源或去
    向，因而查獲者，亦同。犯本條例之罪，於偵查或審判中自
    白，並供述全部槍砲、彈藥、刀械之來源及去向，因而查獲
    或因而防止重大危害治安事件之發生者，減輕或免除其刑。
    槍砲彈藥刀械管制條例第18條第1項、第4項前段分別定有明
    文。查被告於99年10月21日晚上11時許，駕車行經臺北市○
    ○路、汀州路口，因行跡可疑為警攔檢盤查，經被告同意後
    ，警察先於車上查獲本案制式槍彈，經與被告確認，被告始
    坦承為槍彈持有人等節，為被告於原審自承在卷（見原審卷
    第25頁反面），此節核與自首須於有偵查犯罪職權之公務員
    知悉犯罪事實、犯罪行為人之「前」，自行申告、接受法律
    上裁判之要件未符，與槍砲彈藥刀械管制條例第18條第1項
    得減、免其刑之規定相違。至被告雖於偵、審均自白犯行，
    且供述槍彈來源為高國祥所提供，然本案並無因而查獲或因
    而防止重大危害治安事件之發生，亦與槍砲彈藥刀械管制條
    例同條第4項之減、免其刑規定有異，辯護人於此所辯，容
    有誤會，應不可採。綜上，本案事證明確，被告之犯行洵堪
    認定，應依法論科。
三、論罪科刑之理由：
  (一)按槍砲彈藥刀械管制條例將「寄藏」、「持有」為分別之處
    罰規定，單純「持有」，固不包括「寄藏」，惟「寄藏」之
    受人委託代為保管，其保管本身所為之「持有」，既係「寄
    藏」當然結果，法律上自宜僅就「寄藏」行為為包括評價，
    不應另就「持有」予以論罪，又同時寄藏手槍、子彈，應依
    想像上競合犯從較重之未經許可無故寄藏手槍罪處斷，最高
    法院74年台上字第3400號判例意旨可資參照。核被告所為，
    係犯槍砲彈藥刀械管制條例第7條第4項未經許可寄藏手槍罪
    、第12條第4項未經許可寄藏子彈罪。被告自97年3月初起至
    99年10月21日晚上11時許經警查獲、前揭槍彈遭扣押為止之
    寄藏制式槍彈行為，乃基於同一寄藏制式手槍及子彈之犯意
    為之，為繼續犯，自應論以單一之寄藏行為。又按寄藏槍彈
    為行為之繼續，而非狀態之繼續，亦即一經寄藏，罪已成立
    ，但其完結須繼續至寄藏行為終了時為止。被告自97年3月
    初起受高國祥所託，寄藏扣案槍彈，寄藏行為繼續至99年10
    月21日晚上11時許經警查獲、前揭槍彈遭扣押為止，為行為
    之繼續（最高法院96年度台上字第7540號判決意旨可資參照
    ），況槍砲彈藥刀械管制條例雖於97年11月26日修正，但該
    條例第7條第4項、第12條第4項均未修正，亦無新舊法比較
    問題，在此說明。被告以一寄藏行為觸犯上揭二罪，為想像
    競合犯，應從一重之槍砲彈藥刀械管制條例第7條第4項未經
    許可寄藏手槍罪論處。查被告有事實欄一所載受刑之宣告及
    執行完畢情形，有被告前案紀錄表在卷可考，其於5年內故
    意再犯本件有期徒刑以上之罪，為累犯，應依刑法第47條第
    1項規定加重其刑。被告辯護人雖請求依刑法第59條規定酌
    減其刑，然刑法上之酌量減輕，必於犯罪之情狀可憫恕時，
    始得為之，為刑法第59條所明定，至犯罪情節輕微僅可為法
    定刑內從輕科刑之標準，不得據為酌量減輕之理由，原判決
    既未認定上訴人之犯罪情狀有何可憫恕之處，僅謂情節尚輕
    ，輒依刑法第59條酌減本刑，其援引法令，自屬失當；又刑
    法第59條之酌量減輕其刑，必須犯罪另有特殊之原因與環境
    等等，在客觀上足以引起一般同情，認為即予宣告法定低度
    刑期猶嫌過重者，始有其適用。（最高法院著有28年上字第
    1064號、45年台上字第1165號判例、100年度台上字第1084
    號判決意旨均可資參照）查本件被告前於94年間所為之聚眾
    鬥毆行為，經本院以96年度上訴字第4219號判決認被告犯共
    同傷害罪，處有期徒刑1年，減為有期徒刑6月，被告再犯本
    案自該當為累犯，業如前述，又被告之前案部分，參與鬥毆
    者甚有攜帶制式槍彈到場，於前案遭論罪處刑，被告歷經前
    案偵審，本應明瞭制式槍彈之危險性及違法程度，詎未深切
    醒悟，於本案受高國祥之託，寄藏本案制式槍彈，且具殺傷
    力之制式子彈數量達37顆等情狀，顯係漠視法紀，尤其此類
    型犯罪嚴重影響國家社會治安，依上各情，於客觀上顯難以
    引起一般人之同情，且其犯罪情狀亦無顯可憫恕之處，被告
    犯後雖坦承犯行，深表悛悔，且家中有重疾父親待照養等，
    然此情均與刑法第59條之要件無涉，故被告辯護人此部分請
    求，與法相違，尚非可採。
四、原審以被告犯行明確，適用槍砲彈藥刀械管制條例第7條第4
    項、第12條第4項，刑法第11條前段、第55條、第42條第3項
    前段、第47條第1項、第38條第1項第1款之規定，審酌被告
    未經許可，自97年3月初起（原判決理由三(六)誤載自95年3月
    起），受高國祥之託寄藏制式手槍1支、具殺傷力之制式子
    彈37顆，寄藏時間2年有餘，時間非短，對社會秩序及人民
    生命財產安全構成嚴重潛在威脅，且制式手槍之殺傷力強大
    ，與其他非制式槍枝造成危害程度有別，復衡酌被告於寄藏
    期間，未將槍彈攜帶出門，未持以為不法犯罪行為，犯罪後
    坦承犯行，犯後態度尚可，學歷為二專肄業，現今以業務兼
    司機為業（原為酒店幹部），經濟狀況小康，及其犯罪動機
    、生活狀況、智識程度等一切情狀，認被告簡維宏未經許可
    ，寄藏手槍，累犯，處有期徒刑5年2月，併科罰金新臺幣30
    萬元，罰金如易服勞役，以新臺幣1仟元折算壹日，扣案制
    式手槍1支（槍枝管制編號0000000000號，含彈匣2個），係
    違禁物，應依刑法第38條第1項第1款規定宣告沒收。扣案之
    制式子彈39顆，其中2顆不具殺傷力，核非違禁物，其餘37
    顆子彈，均經刑事警察局鑑驗試射而滅失，所餘彈殼等，已
    非屬違禁物，故不予宣告沒收。至扣案之橡膠手套1雙，並
    非被告所有，亦非供本案寄藏槍彈所用之物，業經被告供述
    在卷（見原審卷第73頁反面），亦不予宣告沒收，經核於法
    並無違誤，量刑亦屬妥適。被告及其選任辯護人上訴意旨雖
    稱：被告受託收受槍彈時年僅20餘歲，當時亦表示回絕，因
    不堪高國祥要求，且其表示2、3天後取回，無奈之下始予收
    受，未料高國祥隨於97年4月15日死亡，被告亦不知如何處
    理而觸犯刑責，客觀上足以引起一般人之同情，被告於寄藏
    槍彈後，並未用以犯其他刑事案件，足認已盡防止重大危害
    治安事件之發生，而原審未予減輕其刑，顯有違誤，又被告
    於警察臨檢時主動告知駕駛座後方有槍彈，應符合刑法第62
    條自首要件云云；惟本件原審判決已依刑法第57條各款所列
    詳予審酌被告之情狀，兼衡被告未經許可，自97年3月初起
    ，受高國祥之託寄藏制式手槍1支、具殺傷力之制式子彈37
    顆之數量，寄藏時間2年有餘，時間非短，對社會秩序及人
    民生命財產安全構成嚴重潛在威脅，且制式手槍之殺傷力強
    大，與其他非制式槍枝造成危害程度有別，復衡酌被告於寄
    藏期間，未將槍彈攜帶出門，未持以為不法犯罪行為，犯罪
    後坦承犯行，犯後態度尚可，學歷為二專肄業，以業務兼司
    機為業，經濟狀況小康等一切情狀，綜合考量，於法定刑範
    圍內量刑，既未濫用權限，亦無判決理由不備，或其他輕重
    相差懸殊致量刑有所失出或失入之違法或不當之處，原判決
    依法量刑，自無不合，且刑法第59條之酌量減輕其刑，必於
    犯罪之情狀在客觀上足以引起一般人之同情，認為即予宣告
    法定最低度刑期，猶嫌過重者，始有其適用；至於犯罪之動
    機、犯罪之手段或犯罪後之態度等情狀，僅可為法定刑內從
    輕科刑之標準，不得據為酌量減輕之理由。查具有殺傷力之
    槍、彈對社會治安危害重大，為政府嚴加查緝之違禁物品，
    且鑑於近來國內槍枝氾濫，嚴重危害社會治安，被告寄藏槍
    、彈等物，極易對他人生命、身體造成傷害，嚴重危害社會
    安寧秩序，尚難認其犯行有何特殊之原因或環境，在客觀上
    足以引起一般人同情，如予宣告法定最低度刑期，猶嫌過重
    之情，辯護人所陳應依刑法第59條之規定酌減其刑，容有誤
    會。又刑法第62條所謂自首，係指犯人在其犯罪未發覺前，
    向該管公務員承認犯罪，接受裁判而言，所謂發覺，不以有
    偵查犯罪職權之機關或人員確知其犯罪無誤為必要，祇須有
    確切之根據，對其發生嫌疑，將之列為偵查之對象，即得謂
    為已發覺（最高法院72年台上字第641號判例、97年度台上
    字第5216號裁判意旨參照）。查被告於99年10月21日晚上11
    時許，駕車行經臺北市○○路、汀州路口，因行跡可疑為警
    攔檢盤查，嗣被告同意搜索後，警察先於車上查獲本案制式
    槍彈，經與被告確認，被告始坦承為槍彈持有人等情，此觀
    被告於警詢中稱：「（問：警方於99年10月21日22時50分在
    臺北市○○區○○路與汀州路口執行路檢盤查勤務，當時你
    駕駛自小客（2420-QM）警方示意你停車受檢，見你神色慌
    張、行跡可疑，經警用行動電腦查詢你有槍砲彈藥刀械管制
    條例的前科、經你同意後請你配合打開車門供警方檢視、警
    方在你的駕駛座後方的黑色腰包內當場查獲何物？並為你本
    人非法持有無誤？）是我主動配合警方受檢，警方當場在駕
    駛座後方的黑色腰包內查獲德制P228型制式手槍1 枝、彈匣
    2 個、子彈39發及瓦斯推進BB槍1 支、彈匣1 個。」，於翌
    日檢察官偵訊時稱：「他（高國祥）死了，為何還把槍放身
    上？）我後來要找他，但後來看新聞才知道他死了，我一直
    放在倉庫，後來我媽媽要整理倉庫，問我有無不要的東西要
    丟掉，我才想起有把槍在那邊，所以我拿出來放車上，我想
    說那東西對我也沒用，我一直想辦法要去繳交，之後我才帶
    出去就被警察臨檢。」（見偵查卷第13頁、第46頁），而於
    原審稱：「……所以我就把槍拿出來放到我的車上，因為我
    那天拿到車上的時候就是要拿去警方報繳，因為我要先去修
    電腦，我在途中在想我要拿到哪裡去，因為我如果拿給不認
    識的警察，他們會誣賴我是我持有，所以我在想我要拿給誰
    ，我電腦還沒有修到，我就被攔檢，在汀州路被攔檢，攔下
    來之後，警察說要看我的車子，我就說好，然後順勢就剛好
    給他，我沒有跟警察說我車子上面有槍，因為警察在翻後面
    ，所以是警察找到之後，我才承認，……。」（見原審卷第
    25頁反面），於本院供稱「遭查獲當天我要去修電腦，然後
    我要順便去報繳那支槍及子彈。（是否有事先打電話給哪個
    派出所或警員聯絡報繳？沒有。」（見本院卷第24頁），綜
    上被告之所述，被告僅於內心想要報繳槍彈，但尚不知該如
    何處理，可見被告尚未向警方報繳時即遭警方臨檢查獲，則
    被告於本件職司犯罪偵查之警員已對被告之犯行產生合理懷
    疑，並在其所駕之小客車內查獲槍彈，經警詢問之後，始向
    員警坦承持有槍彈，其上開坦承持有槍彈之行為，僅屬有利
    犯罪偵查之配合查緝行為，核與自首之要件不合。綜上所述
    ，被告上訴意旨仍執前詞指摘原判決不當，其上訴無理由，
    應予駁回。
據上論斷，應依刑事訴訟法第368條，判決如主文。
本案經檢察官曾忠己到庭執行職務。
中    華    民    國   100    年    6     月    29    日
                  刑事第十一庭  審判長法  官  許宗和
                                      法  官  趙功恆
                                      法  官  潘進柳
以上正本證明與原本無異。
如不服本判決，應於收受送達後10日內向本院提出上訴書狀，其
未敘述上訴之理由者並得於提起上訴後10日內向本院補提理由書
（均須按他造當事人之人數附繕本）「切勿逕送上級法院」。
                                      書記官  任正人
中    華    民    國   100    年    6     月    29    日
附錄：本案論罪科刑法條全文
槍砲彈藥刀械管制條例第7條
未經許可，製造、販賣或運輸火砲、肩射武器、機關槍、衝鋒槍
、卡柄槍、自動步槍、普通步槍、馬槍、手槍或各類砲彈、炸彈
、爆裂物者，處死刑、無期徒刑或7 年以上有期徒刑；處徒刑者
，併科新台幣3 千萬元以下罰金。
未經許可，轉讓、出租或出借前項所列槍砲、彈藥者，處無期徒
刑或5 年以上有期徒刑，併科新台幣1 千萬元以下罰金。
意圖供自己或他人犯罪之用，而犯前2 項之罪者，處死刑或無期
徒刑；處徒刑者，併科新台幣5 千萬元以下罰金。
未經許可，持有、寄藏或意圖販賣而陳列第1 項所列槍砲、彈藥
者，處5 年以上有期徒刑，併科新台幣1 千萬元以下罰金。
第 1 項至第 3 項之未遂犯罰之。
槍砲彈藥刀械管制條例第12條
未經許可，製造、販賣或運輸子彈者，處1 年以上7 年以下有期
徒刑，併科新台幣500 萬元以下罰金。
未經許可，轉讓、出租或出借子彈者，處6 月以上5 年以下有期
徒刑，併科新台幣300 萬元以下罰金。
意圖供自己或他人犯罪之用，而犯前二項之罪者，處3 年以上10
年以下有期徒刑，併科新台幣700 萬元以下罰金。
未經許可，持有、寄藏或意圖販賣而陳列子彈者，處5 年以下有
期徒刑，併科新台幣300 萬元以下罰金。
第 1 項至第 3 項之未遂犯罰之。